福建金門地方法院行政訴訟判決
111年度交字第6號
111年12月6日辯論終結
原      告  張聞信  
被      告  交通部公路總局臺北市區監理所

代  表  人  江樹人  
訴訟代理人  王菁怡  
上列當事人間交通裁決事件，原告不服被告民國111年10月4日北
市監金字第26-TB0000000、26-TB0000000號違反道路交通管理事
件裁決，提起行政訴訟，本院判決如下：
    主  文
原告之訴駁回。
訴訟費用新臺幣參佰元由原告負擔。
    事實及理由
一、事實概要：緣原告分別於民國111年8月6日11時58分及同年
    月9日11時58分許，駕駛車號00-0000自用小客車（下稱系爭
    車輛），停放在金門縣金湖鎮黃海路山外車站前(科技執法
    點），因「在禁止臨時停車處所停車」，經金門縣警察局金
    湖分局於111年8月23日依違反道路交通管理處罰條例（下稱
    處罰條例）第56條第1項第1款規定，分別以金縣警交字第TB
    0000000、TB0000000號舉發違反道路交通管理事件通知單予
    以舉發系爭車輛車主李松仁，記載應到案日期為111年10月7
    日前。嗣李松仁因不服舉發，於111年8月25日提出申訴，經
    被告所屬金門監理站函請舉發機關查覆後，認前開違規行為
    屬實，被告乃於111年9月28日依違反處罰條例第56條第1項
    第1款及違反道路交通管理事件統一裁罰基準及處理細則（
    下稱裁罰基準及細則）等規定，分別以北市監金字第26-TB0
    000000、26-TB0000000號違反道路交通管理事件裁決書，各
    裁處李松仁新臺幣（下同）900元（共1,800元），經李松仁
    於111年10月4日申請歸責實際駕駛人即原告，被告乃撤銷對
    李松仁之前開裁處，並於111年10月4日以北市監金字第26-T
    B0000000、26-TB0000000號違反道路交通管理事件裁決書（
    下稱原處分），各裁處原告罰鍰900元，共1,800元，於111
    年10月4日送達原告。原告不服，遂提起本件行政訴訟。
二、原告起訴主張：
(一)原告確實分別於111年8月6日及同年月9日駕駛原告配偶李松
    仁所有之系爭車輛於金門縣○○鎮○○路0號旁紅線處違規停車
    ；惟係為接送因中風而行動不便之兒子不得已而為之。
(二)依交通部109年11月13日交路字第1095014465號函之說明二
    對於行動不便人士上下車適用對象範圍之認定，敘明「如果
    在禁止臨時停車（紅)線臨時停車接送上下車，但是沒有妨
    礙其他人、車通行之情形，則可視個案具體事實依裁罰基準
    及細則第12條第1項第5款規定處理。」，而裁罰基準及細則
    第12條第1項第5款則明文：「駕駛汽車因上、下客、貨，致
    有本條例第55條之情形，惟尚無妨礙其他人、車通行，而未
    嚴重危害交通安全、秩序，且情節輕微，以不舉發為適當者
    ，交通勤務警察或依法令執行交通稽查任務人員得對其施以
    勸導，免予舉發。」；又同條項第15款亦將「因客觀具體事
    實，致違反本條例規定係出於不得已之行為」列為免予舉發
    之事由。
(三)原告縱違規停車於紅線上，但並無妨礙其他人車通行，且為
    接送行動不便兒子之不得已之舉，依上開規定應免予舉發。
    並聲明：訴願決定及原處分均撤銷。
三、被告則辯以：
(一)依處罰條例第55條第2項規定，汽車駕駛人「接送」未滿7歲
    之兒童、行動不便之人「上、下車」者，臨時停車不受3分
    鐘之限制；又依據交通部109年11月13日交路字第109501446
    5號函說明二，上述情形僅限於「接送期間」，不包含「等
    待時間」。由原告違規資料顯示，系爭車輛於上揭時、地點
    ，在禁止臨時停車（紅）線「等待」時間逾3分鐘，並非「
    接送」行動不便之人「上、下車」，爰不適用處罰條例第55
    條第2項及裁罰基準及細則第12條第1項第5款之規定。
(二)原告既為合法考領機車及汽車駕駛執照之人，有車籍查詢資
    料及駕駛人基本資料為憑，為具有正常智識程度之駕駛人，
    對交通法規當知之甚詳，自應遵守。原告確有「在禁止臨時
    停車處所停車」之違規事實，則被告依處罰條例及裁罰基準
    及細則第41條、43條等規定，裁處原告罰鍰各900元（共1,8
    00元），於法並無不合，原告之訴為無理由。並聲明：原告
    之訴駁回。
四、本院之判斷：
(一)按道路交通標誌標線號誌設置規則第169條明文禁止臨時停
    車線為紅色實線。又「本條例用詞，定義如下：…十、臨時
    停車：指車輛因上、下人、客，裝卸物品，其停止時間未滿
    3分鐘，保持立即行駛之狀態。十一、停車：指車輛停放於
    道路兩側或停車場所，而不立即行駛」、「汽車駕駛人停車
    時，有下列情形之一者，處600元以上1,200元以下罰鍰：一
    、在禁止臨時停車處所停車」、「汽車停車時，應依下列規
    定：一、禁止臨時停車處所不得停車。」，處罰條例第3條
    第10款、第11款、第56條第1項第1款以及道路交通安全規則
    第112條第1項第1款亦分別定有明文。
(二)經查，原告並不否認分別於111年8月6日11時58分及同年月9
    日11時58分許，將系爭車輛停放在金門縣金湖鎮黃海路山外
    車站前紅線，即禁止臨時停車處，核與本院勘驗現場錄影光
    碟情狀相符；且系爭車輛停滯紅線時間超過3分鐘，亦有勘
    驗筆錄及錄影光碟截圖在卷可按（本院卷第192至207頁），
    足認原告確有處罰條例第56條第1項第1款汽車駕駛人停車時
    ，在禁止臨時停車處所停車並逾3分鐘之情事。
(三)至原告雖主張係為接送行動不便兒子，不得已之行為；且其
    臨時停車並無妨礙其他人車通行，應免予罰鍰；然縱其係為
    接送行動不便兒子所為，參處罰條例第55條第2項「接送行
    動不便之人上、下車者，臨時停車不受3分鐘之限制。」之
    文義，仍應以接送行動不便之人士「上、下車」為限，不包
    括等待時間。而原告在禁止臨時停車處所停車，由現場錄影
    光碟勘驗結果觀之，並未有行動不便者上下車之情形，只有
    原告下車在便利商店旁等待之舉（參111年8月6日錄影光碟
    勘驗筆錄及照片，本院卷第192至193、202頁）。又系爭車
    輛臨時停車在紅線處，有多輛車輛為閃避系爭車輛，必須違
    規跨越雙黃線，逆向行駛（參111年8月6日錄影光碟）；且
    因系爭車輛111年8月9日停放在近轉彎處，以致有一行進間
    之摩托車轉彎時反應不及，欲靠邊停車又不便，只好下車牽
    車之情，亦有錄影光碟及勘驗筆錄可稽。原告在禁止臨時停
    車處所停車，已造成他人行車不便，危及交通安全，實難認
    無妨礙其他人車之通行。
(四)綜上，原告確實有原處分所述之違規停車行為事實，復與接
    送行動不便者上下車之規定不合，則被告依處罰條例第56條
    第1項第1款、裁罰基準及細則第41條、第43條等規定，以原
    處分裁罰原告各900元之法定罰鍰，即屬於法有據。原告訴
    請撤銷原處分為無理由，應予駁回。
五、本判決事證已臻明確，兩造其餘之攻擊防禦方法於本判決結
    果不生影響，爰不逐一論述，附此敘明。
六、本件第一審裁判費為裁判費300元，應由原告負擔，爰確定
    第一審訴訟費用額如主文第二項所示。
七、據上論結，本件原告之訴無理由，依政訴訟法第237條之8  
    第1項、第98條第1項前段，判決如主文。　　
中　　華　　民　　國　　111 　年　　12　　月　　20　　日
                  行政訴訟庭　法　官　魏玉英
以上正本係照原本作成。
如不服本判決，應於送達後20日內，向本院提出上訴狀並表明上
訴理由，其未載明上訴理由者，應於提出上訴後20日內向本院補
提理由書，並應繳納上訴裁判費新臺幣750元。
                              書記官　蔡鴻源
中　　華　　民　　國　　111 　年　　12　　月　　20　　日